最高法院刑事裁定　　　　　　　　　 111年度台抗字第1254號
再 抗告 人　張日上




上列再抗告人因違反毒品危害防制條例等罪定應執行刑案件，不
服臺灣高等法院中華民國111年8 月16日駁回抗告之裁定（111年
度抗字第1183號，聲請案號：臺灣新北地方檢察署111 年度執聲
字第1188號），提起再抗告，本院裁定如下：
    主  文
再抗告駁回。
    理  由
本件原裁定略以：再抗告人即受刑人張日上犯第一審裁定附表
  編號（以下僅記載編號序列）1 至21所示21罪，經第一審法院
  （即臺灣新北地方法院）、臺灣桃園地方法院及原審法院先後
  判處如各該編號「宣告刑」欄所示之有期徒刑（以下所載主刑
  種類皆同），均經分別確定在案。而其中有得易科罰金之罪與
  不得易科罰金之罪，均合於刑法第50條第1 項但書情形，依同
  條第2 項規定，必須由再抗告人請求檢察官聲請定應執行刑。
  茲檢察官經再抗告人請求合併定其應執行之有期徒刑，第一審
  法院因認檢察官據此聲請為正當，而裁定再抗告人應執行9年6
  月。該第一審法院所定應執行之有期徒刑，係在編號1 至21所
  示21罪各刑中最長期以上，各刑合併之刑期以下，合於刑法第
  51 條第5款規定之外部界限，復未逾自由裁量之內部界限，從
  形式上觀察，並無違反法律之目的及法律秩序之理念所在，已
  審酌行為人所犯各罪間之整體關係，所定之應執行刑，符合裁
  量之外部性界限及內部性界限，要屬法院裁量職權之適法行使
  ，且與法律規範之目的、精神、理念、法律秩序、公平原則及
  比例原則亦不相違背，核無違法或不當。因認再抗告人之抗告
  為無理由，而予駁回。
再抗告意旨略稱：法院裁定應執行刑時，除須符合法律規定範
  圍之外部界限，亦應考量法律目的、法律秩序理念所在之內部
  界限。又連續犯規定刪除後，造成部分慣犯因適用數罪併罰，
  致使刑罰過重產生不合理之現象，而有違公平正義及比例原則
  。原裁定未就再抗告人整體犯罪之行為態樣、時間觀察，損害
  社會法益之程度，及多數均屬慣性，應酌定較低之應執行刑，
  即定其應執行刑為9年6月，顯不利於再抗告人，難謂與法律目
  的及刑法公平性無違，復未說明有何為此裁定之特殊情由，致
  再抗告人所受處罰將遠高於同類型因裁判上一罪而酌減之犯罪
  人，裁量權之行使應非妥適。何況，再抗告人自幼雙親離異，
  由祖母教養及輪流寄居親屬家，家庭教育並不完善，僅有小學
  畢業，除多係竊盜案外，也多屬自傷之吸食毒品犯行，並非萬
  惡之人，現已知悔悟，又甫與失聯20餘年之母親取得聯繫，請
  給予較為適法並合理公正之裁定，讓再抗告人得與母親相聚團
  圓，微盡孝道等語。
惟按：裁判確定前犯數罪者，併合處罰之。數罪併罰，分別宣
  告多數有期徒刑者，於各刑中之最長期以上，各刑合併之刑期
  以下，定其刑期，但不得逾30年，刑法第50條第1 項前段、第
  51條第5款分別定有明文。次按刑事訴訟法第370條第2項、第3
  項，已針對第二審上訴案件之定應執行刑，明定有不利益變更
  禁止原則之適用；而分屬不同案件之數罪併罰有應更定執行刑
  之情形，倘數罪之刑，曾經定應執行刑，再與其他裁判宣告之
  刑定應執行刑時，在法理上亦同受此原則之拘束。亦即，另定
  之執行刑，其裁量所定之刑期，不得較重於前定之執行刑加計
  後裁判宣告之刑或所定執行刑之總和。又數罪併罰定應執行刑
  之案件，係屬法院自由裁量之事項，法院所為刑之酌定如未逾
  越上開規定之外部界限、定應執行刑之恤刑目的及不利益變更
  禁止原則，即不得指為違法。
㈠原裁定有關再抗告人請求檢察官聲請就編號1 至21所示之罪，
  分別定應執行刑乙節之論述，與卷內資料相符（見執行卷附相
  關判決、受刑人是否聲請定應執行刑調查表、刑事聲請狀可稽
  ）。又編號1至20所示曾經定應執行刑（9年）部分，加上未經
  定應執行刑部分，合計為9年10月；原裁定於編號1至21所示21
  罪各刑中之最長期（3年4月）以上，各刑合併之刑期（16年 1
  月）以下，酌定其應執行9年6月，無逾越法律規定之外部界限
  、定應執行刑之恤刑目的及不利益變更禁止原則之情事，應係
  法院裁量職權之適法行使，於法並無不合。
㈡刑法刪除連續犯規定之立法意旨，係基於連續犯原為數罪之本
  質及刑罰公平原則之考量，以其修正既難以周延，爰予刪除（
  參照其立法理由二）。至連續犯之規定刪除後，對於部分習慣
  犯，例如竊盜、吸毒等犯罪，在實務運用上，固可參考德、日
  等國之經驗，委由學界及實務以補充解釋之方式，發展接續犯
  之概念，對於合乎「接續犯」或「包括的一罪」之情形，認為
  構成單一之犯罪，避免因適用數罪併罰而使刑罰過重產生不合
  理之現象（參照其立法理由四）；然此僅在限縮適用數罪併罰
  之範圍，並非指對於適用數罪併罰規定者，應從輕酌定其應執
  行刑。是不得因連續犯之刪除，即認為犯同性質之數罪者，應
  從輕定其應執行之刑。
㈢個案情節不一，尚難比附援引；是無從引用其他裁判上一罪之
  量刑，作為本案酌定之刑是否適法之判斷基準。
㈣上開再抗告意旨所指各節，無非祇憑再抗告人個人主觀意見，
  對原裁定適法裁量權之職權行使，任意指摘，實難認為可採。
  又原裁定並無應予撤銷更為裁定之事由，再抗告意旨另請本院
  重定應執行刑乙節，亦屬無據。
綜上，應認本件再抗告為無理由，予以駁回。 
據上論結，應依刑事訴訟法第412條，裁定如主文。
中    華    民    國   111    年    9     月    29    日
                  刑事第四庭審判長法  官  林  立  華  
                                  法  官  謝  靜  恒  
                                  法  官  林  瑞  斌  
                                  法  官  王  敏  慧  
                                  法  官  李  麗  珠  
本件正本證明與原本無異
                                  書記官
中    華    民    國   111    年    10    月    4     日